臺灣臺中地方法院簡易民事判決
111年度中簡字第991號
原      告  中國信託產物保險股份有限公司

法定代理人  郭世昌  
訴訟代理人  周品言  
被      告  潘昱緯  


上列當事人間損害賠償事件，本院於民國111年5月3日言詞辯論
終結，判決如下：
    主    文
被告應給付原告新臺幣102,476元，及自民國111年1月8日起至清
償日止，按年息百分之5計算之利息。
訴訟費用由被告負擔。
本判決得假執行。
    事實及理由
壹、程序部分：
一、本件被告經合法通知，未於言詞辯論期日到場，核無民事訴
    訟法第386 條各款所列情形，爰依原告之聲請，由其一造辯
    論而為判決。
二、按訴狀送達後，原告不得將原訴變更或追加他訴，但擴張或
    減縮應受判決事項之聲明者，不在此限，民事訴訟法第255
    條第1項第3款定有明文。本件原告起訴原聲明請求：「被告
    應給付原告新臺幣（下同）146,916元，及自起訴狀繕本送
    達翌日起至清償日止，按週年利率百分之5計算之遲延利息
    。」嗣原告於民國111年5月3日言詞辯論期日，當庭以言詞
    更正聲明為：「被告應給付原告102,476元，及自起訴狀繕
    本送達翌日起至清償日止，按週年利率百分之5計算之利息
    。」（見本院卷第115頁），顯屬減縮應受判決事項之聲明
    ，核與首揭規定相符，應予准許。
貳、實體部分：
一、原告主張：被告於108年10月2日22時8分許，駕駛車牌號碼0
    00-0000號普通重型機車（下稱被告車輛），由大墩一街沿
    大墩路至南屯路左轉往東興路方向行駛，行經臺中市南屯區
    大墩路與南屯路二段（口）時，因左轉彎未依規定，致撞擊
　　由原告所承保、訴外人吳應弘所有之車牌號碼000-0000號自
    用小客車（下稱系爭車輛），致系爭車輛受損，依民法第18
    4條第1項前段、191條之2，被告應負損害賠償責任。原告已
    依保險契約之約定，賠付系爭車輛之修理費用146,916元（
    內含鈑金33,393元、烤漆64,145元、零件費用49,378元），
    而零件部分折舊後僅剩4,938元之殘值，故合計鈑金、烤漆
    等之後，請求被告給付之總額共計102,476元，依保險法第5
    3條第1項前段之規定，原告得代位求償等語。並聲明：㈠被
    告應給付原告102,476元，及自起訴狀繕本送達翌日起至清
    償日止，按年息百分之5計算之利息。㈡訴訟費用由被告負擔
    。
二、被告未於言詞辯論期日到場，亦未提出書狀為任何聲明或陳
    述。
三、得心證之理由：
  ㈠原告主張上開事實，業據其提出與所述相符之交通事故當事
    人登記聯單、道路交通事故現場圖、初步分析研判表、汽車
    險理賠計算書、統一發票、估價單、車損照片、駕駛執照、
    行車執照、保險卡等件影本為證（見本院卷第25-47頁）；
    本院並依職權調取臺中市政府警察局道路交通事故調查卷宗
    暨所附道路交通事故現場圖、道路交通事故調查報告表㈠、㈡
    、談話紀錄表、酒精測定紀錄表、肇事人自首情形紀錄表、
    交通事故補充資料表、初步分析研判表、現場照片（見本院
    卷第51-83頁）核閱屬實，堪信原告之主張為真。
  ㈡按負損害賠償責任者，除法律另有規定或契約另有訂定外，
    應回復他方損害發生前之原狀，固為民法第213條第1項所明
    定；惟該項情形，債權人得請求支付回復原狀所必要之費用
    ，以代回復原狀，同條第3項定有明文，此為民法第213條於
    88年修法時所增訂，乃因回復原狀，若必由債務人為之，對
    被害人有時可能緩不濟急，或不能符合被害人之意願，為期
    合乎實際需要，並使被害人獲得更周密之保障所增設，使被
    害人得請求支付回復原狀所必要之費用，以代回復原狀（民
    法第213條修正立法理由參照）。今原告就系爭車輛支出之
    修復費用，業已提出上開汽車險理賠計算書、統一發票、估
    價單、車損照片等件影本為證（見本院卷第31-45頁），是
    原告依保險法第53條第1項（詳後述）代位向被告請求系爭
    車輛回復原狀所需之修理費用，即屬有理由
　㈢又按被保險人因保險人應負保險責任之損失發生，而對於第
    三人有損失賠償請求權者，保險人得於給付賠償金額後，代
    位行使被保險人對於第三人之請求權；因故意或過失，不法
    侵害他人之權利者，負損害賠償責任；復按不法毀損他人之
    物者，應向被害人賠償其物因毀損所減少之價值，保險法第
    53條第1項前段、民法第184條第1項前段及第196條分別定有
    明文。本件原告主張系爭車輛因上揭車禍支出修理費用146,
    916元（內含鈑金33,393元、烤漆64,145元及零件費用49,37
    8元）之損失，固據其提出上揭統一發票、估價單為佐（見
    本院卷第33-37頁），惟系爭車輛有關零件部分之修復，既
    以新零件更換被損害之舊零件，則在計算損害賠償額時，自
    應將零件折舊部分予以扣除（最高法院77年5月17日第9次民
    事庭會議決議意旨參照）。而依行政院所頒「固定資產耐用
    年數表」及「固定資產折舊率表」之規定，自用小客車之耐
    用年數為5年，依定率遞減法每年折舊千分之369，其最後1
    年之折舊額，加歷年折舊累計額，其總和不得超過該資產原
    額之10分之9。復參酌財政部以94年12月30日財政部臺財稅
    字第09404585670號令修正發布之營利事業所得稅結算申報
    查核準則第95條第8項規定，其殘值以10分之1為合度，亦即
    應扣除10分之9之零件折舊。本件原告所承保之系爭車輛係1
    03年10月出廠，有該車行車執照影本附卷可稽（見本院卷第
    47頁），距本件108年10月2日車禍之時，已逾上開所定之耐
    用年限5年，其折舊額必然超過換修零件費用10分之9甚多，
    故其折舊後之換修零件費用，應以換修零件總額之10分之1
    即4,938元（49,378×1/10＝4,938，元以下四捨五入）計算。
    再加計不必折舊之鈑金33,393元、烤漆64,145元後，合計實
    際之損失為102,476元（4,938＋33,393＋64,145＝102,476）。
  ㈣另按損害賠償祇應填補被害人實際損害，保險人代位被害人
    請求損害賠償時，依保險法第53條第1項規定，如其損害額
    超過或等於保險人已給付之賠償金額，固得就其賠償之範圍
    ，代位請求賠償，如其損害額小於保險人已給付之賠償金額
    ，則保險人所得代位請求者，應祇以該損害額為限（最高法
    院65臺上字第2908號號判決意旨參照）。查本件原告因承保
    之系爭車輛遭被告過失不法毀損，固已給付賠償金額146,91
    6元予被保險人吳應弘，然因被保險人吳應弘就系爭車輛實
    際得向被告請求賠償之費用金額僅為102,476元，揆諸上開
    說明，原告得代位請求被告賠償之金額，自亦僅以上開金額
    為限。
  ㈤末按給付有確定期限者，債務人自期限屆滿時起，負遲延責
    任；給付無確定期限者，債務人於債權人得請求給付時，經
    其催告而未為給付，自受催告時起，負遲延責任；其經債權
    人起訴而送達訴狀，或依督促程序送達支付命令，或為其他
    相類之行為者，與催告有同一之效力，民法第229條第1項、
    第2項定有明文。遲延之債務，以支付金錢為標的者，債權
    人得請求依法定利率計算之遲延利息；但約定利率較高者，
    仍從其約定利率；應付利息之債務，其利率未經約定，亦無
    法律可據者，週年利率為百分之5，民法第233條第1項、第2
    03條亦分別明定。查本件原告對被告請求之損害賠償債權，
    核屬無確定期限之給付，亦未約定利率，既經原告起訴而於
    111年1月7日合法送達起訴狀繕本予被告，有送達證書1份在
    卷足佐（見本院卷第89頁），被告迄未給付，則自送達起訴
    狀繕本之翌日起，當應負遲延責任。原告請求自起訴狀繕本
    送達被告翌日即111年1月8日起，按週年利率百分之5計算之
    法定遲延利息，核無不合，應予准許。
四、綜上所述，原告依民法第184條第1項前段、第191條之2條及
    保險代位之規定，訴請被告給付102,476元，及自111年1月8
    日起至清償日止，按年息百分之5計算之遲延利息，為有理
    由，應予准許。
五、本件原告係依民事訴訟法第427條第1項規定適用簡易訴訟程
    序，所為被告敗訴之判決，依同法第389條第1項第3款規定
    ，法院應依職權宣告假執行。
六、訴訟費用負擔之依據：民事訴訟法第78條。
中　　華　　民　　國　　111 　年　　5 　　月　　17　　日
                  臺灣臺中地方法院臺中簡易庭
                                  法　官　林秉暉
以上為正本係照原本作成。
如不服本判決，應於送達後20日內，向本院提出上訴狀並表明上
訴理由，如於本判決宣示後送達前提起上訴者，應於判決送達後
20日內補提上訴理由書（須附繕本）。如委任律師提起上訴者，
應一併繳納上訴審裁判費。
中　　華　　民　　國　　111 　年　　5 　　月　　17　　日
                                  書記官  王志伃